臺灣高雄地方法院刑事判決　　　　　　　95年度訴字第2802號
公　訴　人　臺灣高雄地方法院檢察署檢察官
被　　　告　乙○○
選任辯護人　柳聰賢律師
上列被告因偽證案件，經檢察官提起公訴（95年度偵字第18264
號），本院判決如下：
    主  文
乙○○無罪。
    理  由
一、公訴意旨略以：被告乙○○與劉展亮（經檢察官另行聲請簡
    易判決處刑）為男女朋友關係，共同在高雄縣美濃鎮○○路
    ○段792 之2 號經營「挑TEA 飲料店」。乙○○於高雄縣政
    府警察局旗山分局所屬員警，自民國95年1 月14日10時25分
    起，迄同日時40分為止，持本院法官核發之搜索票依法搜索
    前開處所時全程在場，明知員警在該次搜索依法扣押之第二
    級毒品安非他命10小包（總毛重7.8 公克），係劉展亮持有
    ，在員警執行搜索時趁隙自所穿著褲子口袋取出丟棄在地，
    為該分局美濃分駐所警員陳文政當場發現而查扣之物，竟欲
    為劉展亮脫罪，基於偽證之犯意，在95年5 月2 日上午10時
    52分許，臺灣高雄地方法院檢察署檢察官就劉展亮涉嫌施用
    、持有第二級毒品安非他命案件進行偵訊時，以證人身份到
    場作證，供前具結後，對於前開於案情有重要關係事項，謊
    稱：「‧‧‧（安非他命）是在地上查獲的，不是在他（劉
    展亮）身上，那些安非他命是我的，那些東西是在我所在的
    櫃臺裡面被搜到的，我當時在櫃臺裡面，那些毒品是在櫃臺
    裡面的垃圾旁邊的地上被搜到的，警察進來叫我不要動，我
    手上拿著那些毒品，一時緊張想要將它丟出去外面，但是沒
    有丟出去‧‧‧」等語，而為虛偽陳述。因認乙○○涉犯刑
    法第168 條偽證罪嫌云云。
二、按犯罪事實應依證據認定之，無證據不得認定犯罪事實；不
    能證明被告犯罪者，應諭知無罪之判決，刑事訴訟法第154
    條第2 項、第301 條第1 項前段分別定有明文。而事實之認
    定，應憑證據，如未能發現相當證據，或證據不足以證明，
    自不能以推測或擬制之方法，以為裁判基礎，最高法院40年
    台上字第86號判例意旨足資參照。又依刑事訴訟法第161 條
    第1 項之規定：檢察官就被告犯罪事實，應負舉證責任，並
    指出證明之方法。因此，檢察官對於起訴之犯罪事實，應負
    提出證據及說服之實質舉證責任。倘其所提出之證據，不足
    為被告有罪之積極證明，或其指出證明之方法，無從說服法
    院以形成被告有罪之心證，基於無罪推定之原則，自應為被
    告無罪判決之諭知，亦有最高法院92年台上字第128 號判例
    要旨足參。且刑事訴訟上證明之資料，無論其為直接證據或
    間接證據，均須達於通常一般人均不致於有所懷疑，而得確
    信其為真實之程度，始得據為有罪之認定，若其關於被告是
    否犯罪之證明未能達此程度，而有合理性懷疑之存在，致使
    無從形成有罪之確信，根據「罪證有疑，利於被告」之證據
    法則，即不得遽為不利被告之認定，此觀諸最高法院76年台
    上字第4986號判例意旨亦甚明顯。
三、本件公訴人認被告乙○○涉有偽證犯行，無非係以證人陳文
    政於偵查中之證述、高雄縣政府警察局旗山分局搜索扣押筆
    錄、扣押物品目錄表、高雄醫學大學附設中和紀念醫院檢驗
    報告、95年5 月2 日被告具結後作證之檢察官訊問筆錄等件
    ，資為論罪依據。
四、訊據被告固坦承曾於95年5 月2 日檢察官偵訊時，具結後證
    稱：95年1 月14日警察在高雄縣美濃鎮○○路○段792 之2
    號飲料店扣得之安非他命是伊的東西，伊在櫃臺裡面，東西
    是在櫃臺裡面伊旁邊垃圾桶旁地上被查到的，因為警察進來
    以後說不要動，伊手上拿那些毒品，嚇到要把毒品丟出去，
    沒丟出去等語，惟堅詞否認有何偽證犯行，辯稱：伊所說的
    都是真的，那些安非他命是伊所有，是伊丟在地上，不是劉
    展亮丟的等語。經查：
  (一)被告辯稱警方於95年1 月14日在上開「挑TEA 飲料店」搜索
    時，在該店櫃臺內地上所扣得，以衛生紙包裹之安非他命10
    包為伊所有，是伊在警察進來時從手中丟出去的，並非劉展
    亮所有等語，核與證人劉展亮於警、偵訊所述相符，而證人
    陳文政雖於95年3 月23日偵訊時證稱：伊與所長等共4 人最
    先到場，到場時劉展亮在店內原本背對大門‧‧‧伊發現劉
    展亮左手伸進左邊褲子口袋內，並取物往外丟擲，伊查看結
    果，那東西是1 張衛生紙包著10小包結晶體（安非他命）‧
    ‧‧伊親眼看到劉展亮從褲子口袋掏出安非他命丟棄云云（
    見臺灣高雄地方法院檢察署95年度毒偵字第1988號偵查卷宗
    第36-37 頁），惟其於本院審理時改稱：伊進入飲料店裡時
    ，看到劉展亮站在屋內背對前門，被告站在櫃臺裡面，伊眼
    睛的餘光先看到有1 包衛生紙在櫃臺裡面的地上，位置離被
    告沒有很遠，大概1 、2 公尺以內，然後看到劉展亮的左手
    在動，從左邊口袋伸出來，但伊沒有看到丟擲的動作，也沒
    有看到衛生紙從空中落下的情形，當時因為有線民說劉展亮
    在那裡賣安非他命，搜索的對象是針對劉展亮，伊完全不認
    識被告，可能以為被告是劉展亮請的店員，而且伊看到劉展
    亮的手在動，所以伊認定那包東西是劉展亮的，是劉展亮往
    外丟的，才會在偵查中證述說劉展亮有取物往外丟擲，伊進
    飲料店時沒有注意被告的手有沒有在動等語（見本院96年1
    月17日審判筆錄）。由證人陳文政上開2 次證言觀之，堪認
    其係因搜索前已懷疑劉展亮有販賣安非他命之行為，搜索對
    象（即懷疑犯罪之對象）為劉展亮，且於本件搜索時又看到
    「地上有1 包衛生紙」及「劉展亮的手在動」，主觀上即認
    定地上扣得以衛生紙包裹之安非他命必為劉展亮所有，係劉
    展亮自身上取出丟棄於地無誤，並認親眼見到「地上有1 包
    衛生紙」及「劉展亮的手在動」2 事，已等同於親眼見到「
    劉展亮動手將該包衛生紙丟棄在地上」1 事，始於偵訊時證
    稱伊發現劉展亮左手伸進左邊褲子口袋內，取物往外丟擲，
    並強調「親眼看到」劉展亮從褲子口袋取出安非他命丟棄，
    是尚難認定證人陳文政偵訊時所述親眼看到上開安非他命係
    劉展亮從褲子口袋取出丟棄乙節屬實。則證人陳文政既僅看
    到劉展亮之左手從左邊口袋伸出來，並未看到劉展亮有丟擲
    上開安非他命之行為，因劉展亮將手從口袋裡伸出來之可能
    原因，並不限於取物丟擲一項（亦可能是剛將物品放入口袋
    中，或在口袋中找尋物品），自不得僅因劉展亮有此動作，
    即認其必有將安非他命丟棄於地之行為，扣案之上開安非他
    命必為劉展亮所有或持有，而認定被告前開證述內容與事實
    不符。又證人陳文政進入上開飲料店時，被告係站在櫃臺裡
    面，以衛生紙包裹之安非他命10包亦在櫃臺裡面地上為警查
    獲，安非他命位置距離被告不遠，且證人陳文政並未注意被
    告的手有沒有在動等事實，已如前述，依當時客觀情形而言
    ，被告確有將安非他命丟到前開被查獲位置之機會及可能，
    從而，證人陳文政於偵查、本院審理時所為證述，均不足以
    證明被告於95年5 月2 日檢察官偵訊時具結後證述之內容為
    虛偽。
  (二)至卷附高雄縣政府警察局旗山分局搜索扣押筆錄、扣押物品
    目錄表、高雄醫學大學附設中和紀念醫院檢驗報告等件，均
    僅能證明警方曾於95年1 月14日，在址設高雄縣美濃鎮○○
    路○段792 之2 號之「挑TEA 飲料店」地上查獲晶體10包，
    該10包晶體經檢驗結果，均為第二級毒品甲基安非他命等事
    實，實難據以認定上開扣案物係案外人劉展亮所有並丟在地
    上之事實。
五、綜上所述，被告於上開時、地，確有將甲基安非他命丟到被
    查獲位置（櫃臺內地上）之機會及可能，公訴人所提出之證
    據，尚未達於通常一般人均不致於有所懷疑，而得確信被告
    確有偽證犯行之程度，本院自無從形成被告有罪之確信，此
    外，復查無其他積極證據足資認定被告確有公訴人所指之偽
    證犯行，既不能證明被告犯罪，揆諸前開法條之規定，依法
    自應為被告無罪之諭知。
據上論斷，應依刑事訴訟法第301 條第1 項前段，判決如主文。
本案經檢察官甲○○到庭執行職務。
中　　華　　民　　國　　96　　年　　1 　　月　　31　　日
                刑事第二庭    審判長法　官  邱永貴
                                    法　官  李昆南
                                    法  官  楊筑婷
以上正本證明與原本無異。
如不服本判決，應於收受送達後10日內向本院提出上訴書狀。
中　　華　　民　　國　　96　　年　　1 　　月　　31　　日
　　　　　　　　　　　　 　　       書記官　林靜慧
